【裁判字號】    95,易,1754
【裁判日期】    950918
【裁判案由】    詐欺
【裁判全文】
臺灣臺中地方法院刑事判決              95年度易字第1754號
公  訴  人  台灣台中地方法院檢察署檢察官
被      告  甲○○
                      2樓
上列被告因詐欺案件，經檢察官提起公訴（九十五年度偵字第一
一四六六號）及移送併辦（台灣土林地方法院檢察署九十五年度
偵字第七三五０號），本院合議庭裁定由受命法官獨任進行簡式
審判程序，判決如下：
    主    文
甲○○連續幫助意圖為自己不法之所有，以詐術使人將本人之物
交付，處有期徒刑參月，如易科罰金，以銀元參佰元即新台幣玖
佰元折算壹日。
    犯罪事實
一、甲○○預知不詳姓名成年人在報紙上刊登收購金融機構帳戶
    之廣告，可能利用購得帳戶作為詐欺取財使用，且其發生並
    不違背其本意，竟基於幫助詐欺取財之概括犯意，連續於民
    國九十五年三月中旬某日及九十五年三月二十日，在台北市
    ○○路與光復北路口，將其所有上海商業銀行內湖分行第0
    0000000000000號帳戶，及台中商業銀行內湖
    分行第00000000000000號帳戶之存摺、印章
    、金融卡（包括密碼），以每一帳戶新台幣（下同）四千元
    之代價，出售予不詳姓名成年人。該不詳姓名成年人或所屬
    詐欺集團取得上開帳戶之存摺、印章、金融卡（包括密碼）
    後，即意圖為自己不法之所有，於九十五年三月二十三日，
    打電話向居住新竹縣之丙○○偽稱其係丙○○之朋友，現急
    需用錢，要求丙○○匯款，使丙○○信以為真，依其要求於
    同日十三時十一分許，至新竹縣新豐鄉華南商業銀行之自動
    櫃員機，以轉帳之方式匯款三萬元至甲○○所有上開台中商
    業銀行內湖分行帳戶。另在網際網路上偽登販賣電腦之訊息
    ，使丁○○於九十五年三月二十六日，在台中市之住處上網
    得知此訊息，陷於錯誤，依約定於同日十四時一分許，至台
    中市○○路與文心路口之合作金庫銀行自動櫃員機，以轉帳
    之方式匯款二萬二千元至甲○○所有上開上海商業銀行帳戶
    （翌日入帳），該不詳姓名成年人或所屬詐欺集團再利用金
    融卡領出詐欺所得。嗣因丙○○向其朋友求證，丁○○亦未
    收到訂購之電腦，二人始知受騙。
二、案經台中市警察局、台北市政府警察局內湖分局分別報請台
    灣台中地方法院檢察署、台灣士林地方法院檢察署檢察官偵
    查起訴及移送併辦。
    理    由
一、本件被告甲○○所犯係死刑、無期徒刑、最輕本刑為三年以
    上有期徒刑以外之罪，其於準備程序中就被訴事實為有罪之
    陳述，經告知簡式審判程序之旨，並聽取公訴人及被告之意
    見後，本院合議庭認為適宜而裁定由受命法官獨任進行簡式
    審判程序，先予說明。
二、上揭犯罪事實，業據被告甲○○坦承不諱，並經被害人丙○○、丁○○於警訊時供述無訛，復有被告所有上開上海商業
    銀行內湖分行、台中商業銀行內湖分行帳戶之客戶資料、交
    易明細表及被害人丙○○、丁○○提出之華南商業銀行自動
    存提款機交易明細表、合作金庫銀行自動櫃員機交易明細單
    影本附卷可稽。被告預知不詳姓名成年人在報紙上刊登收購
    金融機構帳戶之廣告，可能利用購得帳戶作為詐欺取財使用
    ，仍以每一帳戶四千元之代價，將其所有上開上海商業銀行
    內湖分行及台中商業銀行內湖分行帳戶之存摺、印章、金融
    卡（包括密碼），出售予不詳姓名成年人，嗣該不詳姓名成
    年人或所屬詐欺集團，果據以作為詐欺取財使用，被告自有
    幫助該不詳姓名成年人或所屬詐欺集團詐欺取財之不確定故
    意，本件事證明確，被告犯行已堪認定。
三、按刑法上之故意，以行為人對於構成犯罪之事實，均有具體
    確定之認識，並有意使其發生者為確定故意，而行為人對於
    構成犯罪之事實，雖無具體確定之認識，然已預見其發生，
    而其發生不違背其本意者，則為不確定故意。又行為人基於
    幫助他人犯罪之意思，為促成他人犯罪而為犯罪構成要件以
    外之行為，為幫助犯。本件被告預知不詳姓名成年人在報紙
    上刊登收購金融機構帳戶之廣告，可能利用購得帳戶作為詐
    欺取財使用，仍以每一帳戶四千元之代價，將其所有上開上
    海商業銀行內湖分行及台中商業銀行內湖分行帳戶之存摺、
    印章、金融卡（包括密碼），售予不詳姓名成年人，作為該
    不詳姓名成年人或所屬詐欺集團詐欺取財使用，此既不違背
    其當初出售帳戶存摺、印章、金融卡（包括密碼）之本意，
    且係參與提供取得詐欺取財犯罪所得款項之工具，對此犯行
    施以助力，為詐欺取財罪構成要件以外之行為，應以詐欺取
    財罪之幫助犯論之。核被告所為，係犯刑法第三十條第一項
    、第三百三十九條第一項之幫助詐欺取財罪。被告先後二次
    幫助詐欺取財犯行，時間緊接，犯罪構成要件相同，顯係基
    於概括犯意反覆為之，為連續犯，應論以一罪，依法加重其
    刑，檢察官移送併辦即被告出售其所有上開台中商業銀行內
    湖分行帳戶部分，雖未經起訴，但與起訴部分有連續犯之裁
    判上一罪關係，為起訴效力所及，本院應併予審究。又被告
    係幫助不詳姓名成年人或所屬詐欺集團犯詐欺取財罪，為從
    犯，應按正犯之刑減輕之，並予先加後減。爰審酌被告並無
    任何前科紀錄（見卷附台灣高等法院被告前案紀錄表），出
    售其所有上開金融機構帳戶之代價不高，幫助詐欺取財，危
    害社會治安，事後坦承上情，態度尚佳，及其犯罪動機、目
    的、手段、所生損害等一切情狀，處以如主文所示之刑，並
    諭知易科罰金之折算標準。被告行為後，刑法第五十六條「
    連續數行為而犯同一之罪名者，以一罪論。但得加重其刑至
    二分之一」之規定，業經總統公布修正予以刪除；另刑法第
    四十一條第一項前段「犯最重本刑為五年以下有期徒刑以下
    之刑之罪，而受六個月以下有期徒刑或拘役之宣告者，因身
    體、教育、職業、家庭之關係或其他正當事由，執行顯有困
    難者，得以一元以上三元以下折算一日，易科罰金」，並適
    用修正前罰金罰鍰提高標準條例第二條（現已刪除）之規定
    ，亦修正為「犯最重本刑為五年以下有期徒刑以下之刑之罪
    ，而受六個月以下有期徒刑或拘役之宣告者，得以新台幣一
    千元、二千元或三千元折算一日，易科罰金」；而刑法第三
    十條「幫助他人犯罪者，為從犯。雖他人不知幫助之情者，
    亦同。從犯之處罰，得按正犯之刑減輕之」之規定，則修正
    為「幫助他人實行犯罪行為者，為幫助犯。雖他人不知幫助
    之情者，亦同。幫助犯之處罰，得按正犯之刑減輕之」，自
    九十五年七月一日施行。依修正施行後刑法第二條第一項「
    行為後法律有變更者，適用行為時之法律。但行為後之法律
    有利於行為人者，適用最有利於行為人之法律」之規定，比
    較刪除前後刑法第五十六條之規定，刪除後之規定，並未較
    有利於被告，故本件應適用被告行為時即刪除前刑法第五十
    六條之規定論以連續犯；另比較修正前後刑法第三十條、第
    四十一條第一項前段之規定，修正後之規定，亦未較有利於
    被告，應適用被告行為時即修正前刑法第三十條之規定論以
    幫助詐欺取財罪，及修正前刑法第四十一條第一項前段之規
    定，諭知其易科罰金之標準，即應以銀元三百元折算一日，
    經折算為新台幣後，應以新台幣九百元折算一日，併予敘明
    。
據上論斷，應依刑事訴訟法第二百七十三條之一第一項、第二百
九十九條第一項前段，刑法第二條第一項前段、第三百三十九條
第一項、修正前刑法第三十條第一項前段、第二項、第五十六條
、第四十一條第一項前段，罰金罰鍰提高標準條例第一條前段、
修正前罰金罰鍰提高標準條例第二條，現行法規所定貨幣單位折
算新台幣條例第二條，判決如主文。
本案經檢察官乙○○到庭執行職務。
中    華    民    國    95    年    9     月    18    日
                  刑事第八庭    法  官  鍾堯航
上正本證明與原本無異。
如不服本判決，應於送達後十日內向本院提出上訴狀（須附繕本
），上訴於台灣高等法院台中分院。
                                書記官  吳淑願
中    華    民    國    95    年    9     月    18    日
附錄本案論罪科刑法條全文
刑法第三百三十九第一項：
意圖為自己或第三人不法之所有，以詐術使人將本人或第三人之
物交付者，處五年以下有期徒刑、拘役或科或併科一千元以下罰
金。


司法院資訊處製作；財團法人民間司法改革基金會備份。
